【裁判字號】    97,台非,90
【裁判日期】    970227
【裁判案由】    公共危險
【裁判全文】
最高法院刑事判決                九十七年度台非字第九０號
上  訴  人  最高法院檢察署檢察總長
被      告  甲○○
上列上訴人因被告公共危險案件，對於台灣台東地方法院中華民
國九十六年十月二日第一審簡易確定判決（九十六年度東交簡字
第三０五號，起訴案號：台灣台東地方法院檢察署九十六年度撤
緩偵字第四四號），認為違背法令，提起非常上訴，本院判決如
下：
    主  文
原判決撤銷。
甲○○服用酒類，不能安全駕駛動力交通工具而駕駛，處有期徒
刑貳月，如易科罰金，以銀元參佰元即新台幣玖佰元折算壹日；
減為有期徒刑壹月，如易科罰金，以銀元參佰元即新台幣玖佰元
折算壹日。
    理  由
非常上訴理由稱：「按判決不適用法則者，為違背法令，刑事訴
訟法第三百七十八條定有明文。次按於九十六年七月十六日施行
之中華民國九十六年罪犯減刑條例第二條規定，犯罪在九十六年
四月二十四日以前者，除有該條例第三條各款不予減刑之情形者
外，有期徒刑應減其刑期二分之一。經查本件被告甲○○之犯罪
時間為九十五年六月十八日，係在九十六年四月二十四日以前，
所犯公共危險罪又無該條例第三條各款所列不予減刑之情形，原
審判決自應依該條例第二條第一項第三款規定減其刑期二分之一
，乃原判決判處被告有期徒刑二月時，卻未就該宣告刑適用上開
減刑條例予以減其刑期二分之一，顯有判決不適用法則之違誤。
案經確定，爰依刑事訴訟法第四百四十一條、第四百四十三條提
起非常上訴，以資糾正。」等語。
本院按判決不適用法則或適用不當者，為違背法令，刑事訴訟法
第三百七十八條定有明文。又「犯罪在中華民國九十六年四月二
十四日以前者，除本條例另有規定外，有期徒刑減其刑期二分之
一」、「依本條例應減刑之罪，未經判決確定者，於裁判時，減
其宣告刑。依前項規定裁判時，應於判決主文同時諭知其宣告刑
及減得之刑」、「犯最重本刑為五年以下有期徒刑以下之刑之罪
，依本條例規定減為六月以下有期徒刑、拘役者，應於為減刑裁
判時，併諭知易科罰金折算之標準。」亦分別為中華民國九十六
年罪犯減刑條例第二條第一項第三款、第七條、第九條所明定。
原判決認定被告於民國九十五年六月十八日上午三時許，在台東
縣台東市海濱公園飲用啤酒二瓶，至同日上午近五時許結束，已
處於不能安全駕駛動力交通工具狀態，明知於此，仍騎乘車號M7
X—521號機車沿台東市○○路由東往西方向行駛，約同日上午五
時許，行經台東市○○路與廣東路口時，因酒醉意識不清，不慎
撞擊由陳振東駕駛之車號0810－JN號自小貨車，甲○○因此受傷
送往馬偕醫院台東分院就醫，經抽血檢驗酒精濃度為每公合一０
一毫克，換算為呼氣中所含之酒精濃度為每公升０．四四毫克，
而論以服用酒類，不能安全駕駛動力交通工具而駕駛罪，處有期
徒刑貳月，如易科罰金，以銀元參佰元即新台幣玖佰元折算一日
，因未上訴而告確定。惟被告於九十五年六月十八日服用酒類，
不能安全駕駛動力交通工具而駕駛之犯罪時間，係在中華民國九
十六年罪犯減刑條例所定減刑基準日即九十六年四月二十四日以
前，所犯合於同條例所規定減刑之要件，依上說明，自應依該條
例第二條第一項第三款之規定減其宣告刑二分之一，並於裁判時
，於判決主文同時諭知其宣告刑及減得之刑。然原判決未予減刑
，顯有判決不適用法則之違背法令。案經確定，且於被告不利，
非常上訴意旨執以指摘，為有理由，應由本院將原判決撤銷，自
為判決，並依法予以減刑，同時諭知易科罰金之折算標準，以資
救濟。
據上論結，應依刑事訴訟法第四百四十七條第一項第一款，刑法
第二條第一項前段、修正前刑法第一百八十五條之三、第四十一
條第一項前段，修正前罰金罰鍰提高標準條例第二條，現行法規
所定貨幣單位折算新台幣條例第二條，中華民國九十六年罪犯減
刑條例第二條第一項第三款、第七條、第九條，判決如主文。
中    華    民    國  九十七  年    二    月  二十七  日
                      最高法院刑事第十一庭
                          審判長法官  洪  文  章
                                法官  王  居  財
                                法官  郭  毓  洲
                                法官  黃  梅  月
                                法官  邱  同  印
      本件正本證明與原本無異
                                      書  記  官
中    華    民    國  九十七  年    三    月    四    日
                                                      Ｑ


司法院資訊處製作；財團法人民間司法改革基金會備份。
